【裁判字號】    95,訴,368
【裁判日期】    950616
【裁判案由】    常業重利
【裁判全文】
臺灣基隆地方法院刑事判決        95年度訴字第368號
公  訴  人  臺灣基隆地方法院檢察署檢察官
被      告  甲○○
選任辯護人  楊延壽律師
上列被告因重利案件，經檢察官提起公訴（94年度偵字第4989號
），並經本院合議庭裁定由受命法官獨任進行簡式審判程序，判
決如下：
    主      文
甲○○連續乘他人急迫貸以金錢，而取得與原本顯不相當之重利
，處有期徒刑捌月。
    事實及理由
一、本件犯罪事實應更正補充：「甲○○基於取得與原本顯不相
    當重利之概括犯意，貸予蕭『明』傳、『李』明陽金錢而取
    得重利（原起訴書誤載為基於以取得與原本顯不相當重利為
    業之犯意，並以之為業，貸予蕭『銘』傳、『王』明陽金錢
    而取得重利，業據蒞庭檢察官當庭更正，其所為應為普通重
    利行為）。」、證據應補充：「被告於本院準備程序及審判
    程序之自白。」、應適用之法條應更正補充：「核被告所為
    ，係犯刑法第344條之重利罪，此部分業據蒞庭檢察官當庭
    更正，無變更起訴法條之適用。爰審酌被告犯罪之動機、目
    的係因貪圖高額之利息而借貸款項予他人，造成借款人經濟
    上沈重之負擔，並因惡性循環幾無清償之日，製造眾多社會
    問題，惟其犯後坦承犯行之態度等一切情狀，量處有期徒刑
    如主文所示之刑，以示儆懲。」外，餘均引用如附件檢察官
    起訴書之記載。
二、據上論斷，應依刑事訴訟法第273條之1第1項、第284條之1
    、第299條第1項前段、第310條之2、第454條第2項，刑法第
    56條、第344條，判決如主文。
本案經檢察官丙○○到庭執行職務。
中    華    民    國    95    年    6    月    16    日
                  刑事第二庭法  官    何怡穎
以上正本證明與原本無異。
對於本件判決如有不服，應於收受送達後10日內，向本院提出上
訴書狀，上訴於臺灣高等法院，並按他造當事人之人數附具繕本
。
中    華    民    國    95    年    6    月    16    日
                            書記官    李繼業
附錄本案論罪科刑法條：
刑法第344條
乘他人急迫、輕率或無經驗貸以金錢或其他物品，而取得與原本
顯不相當之重利者，處1年以下有期徒刑、拘役或科或併科1千元
以下罰金。
臺灣基隆地方法院檢察署檢察官起訴書
                                      94年度偵字第4989號
    被      告  甲○○  男  29歲（民國○○年○月○○日生）
                        住臺南縣永康市○○街320號3樓之
                          2
                        國民身分證統一編號：Ｚ000000000號
上列被告因重利案件，已經偵查終結，認應提起公訴，茲將犯罪
事實及證據並所犯法條分敘如下：
         犯  罪  事  實
一、甲○○基於以取得與原本顯不相當重利為業之犯意，自民國
     90年間某日起，在不詳報紙之基隆版面化名「蔣先生」刊登
     ：「亟需用錢，身分證即可借款，蔣先生0000000000」等借
     錢廣告文句，對外從事借放款業務，以吸引亟需用錢之不特
     定之人前來借款，適有基隆市市民蕭銘傳、鍾秀樺；王明陽
     等人需款急迫之際，而分別貸與新台幣（下同）數萬元不等
     之小額金錢，並於借款時，由前開借款人簽發面額2 倍所借
     款額商業本票及無名契約或切結書，並交付身分證件以為擔
     保，渠等利息之計算，係以10日為1期，每借款1萬元，1 期
     需付利息2千元，月息約60分，並於借款之初，預扣1期利息
     ，甲○○並逐期至基隆市收取利息或以電話通知前開借款人
     將利息及本金或匯至甲○○及不知情之妻謝美伶（另為不起
     訴處分）所有如附表所示帳戶內，而以此方法取得與原本不
     相當之重利，並恃此為業，而借款人鍾秀樺分於92年10月間
     某日、11月間某日、93年3月間某日，像甲○○借款1萬至4
     萬不等金額；借款人蕭銘傳則於90年間陸續向甲○○借款借
     1至5萬元不等金額，最後1次則於94年1月間某日，向甲○○
     借款2萬元；借款人李明陽（已歿）則於93年5、6間某日，
     借款3萬元，前開3人借款利息均如前述，其後，李明陽即陸
     續依約清償利息後，終因無力再支付高額利息，乃書立遺書
     ，於94年1月5日，以燒碳方式，於住處自殺，嗣經本檢察官
     前往相驗時，李明陽之遺孀乙○○，提出李明陽遺書後，始
     經檢察官循線查獲上情。
二、案經檢察官指揮內政部警政署刑事警察局移送偵辦。
           證據並所犯法條
一、證據清單
     ┌──┬─────────┬───────────┐
     │    │                  │                      │
     │編號│ 證  據  名  稱   │  待  證  事  實      │
     ├──┼─────────┼───────────┤
     │1   │被告甲○○之自白  │ 全部犯罪事實         │
     ├──┼─────────┼───────────┤
     │2   │證人鍾秀樺、蕭銘傳│ 全部犯罪事實         │
     │    │之證述            │                      │
     ├──┼─────────┼───────────┤
     │3   │被害人李明陽之遺書│被告借款予甲○○並收取│
     │    │                  │與原本顯不相利息之事實│
     ├──┼─────────┼───────────┤
     │4   │甲○○與謝美伶所有│被害人甲○○及證人鍾秀│
     │    │如附表所示帳號之客│樺、蕭銘傳匯與被告王正│
     │    │戶歷史交易清單    │良利息、本金，並恃以為│
     │    │                  │業之事實              │
     ├──┼─────────┼───────────┤
     │5   │匯款人李明陽匯款與│證明被告收取與原本不相│
     │    │被告之郵政國內匯款│當利息之事實          │
     │    │執據25張          │                      │
     ├──┼─────────┼───────────┤
     │6   │匯款人鍾秀樺匯款與│證明被告收取與原本不相│
     │    │被告之郵政國內匯款│當利息之事實          │
     │    │執據10張          │                      │
     └──┴─────────┴───────────┘
二、核被告甲○○所為，係觸犯刑法第345條之常業重利罪嫌。
三、依刑事訴訟法第251條第1項提起公訴。
     此  致
臺灣基隆地方法院
中    華    民    國    95    年    4     月    12    日
                              檢察官  丁  ○  ○
本件正本證明與原本無異
中    華    民    國    95    年    4     月    17    日
                              書記官  詹  琦  雄
附錄所犯法條：
刑法第346條第1項
     意圖為自己或第三人不法之所有，以恐嚇使人將本人或第三
     人之物交付者，處6月以上5年以下有期徒刑，得併科1千元
     以下罰金。
  附表
┌──┬────┬──────┬─────┬──────────┐
│編號│開戶人  │  局   名   │ 局    號 │ 帳    號           │
├──┼────┼──────┼─────┼──────────┤
│1   │甲○○  │台南安定郵局│0000000   │0000000             │
├──┼────┼──────┼─────┼──────────┤
│2   │謝美伶  │台南安平郵局│0000000   │0000000             │
└──┴────┴──────┴─────┴──────────┘


司法院資訊處製作；財團法人民間司法改革基金會備份。
